【裁判字號】    90,訴更一,3
【裁判日期】    900503
【裁判案由】    返還價金
【裁判全文】
臺灣士林地方法院民事裁定  九十年度訴更一字第三號
    原      告  乙○○
    被      告  甲○○
右當事人間返還價金事件，經本院八十九年十二月二十九日裁定後，原告提出抗告，
經臺灣高等法院九十年度抗字第五四七號廢棄原裁定，本院裁定如左：
    主      文
本件移送臺灣板橋地方法院。
    理      由
一、按訴訟之全部或一部，法院認為無管轄權者，依原告聲請或依職權以裁定移送其管轄
    法院，民事訴訟法第二十八條第一項定有明文。
二、本件被告住所地地係在台北縣三重市，依民事訴訟法第一條第一項之規定，自應
    由臺灣板橋地方法院管轄。原告雖主張其與被告就坐落於台北市○○區○○段一
    小段一０二、一０六地號建物地下室停車位，分別於民國八十六年六月二十六日
    及同年七月十六日簽定和解書，約定由原告向被告買回原告售予被告之地下停車
    位，原告已依和解書約定履行給付買賣價金之義務，被告雖已將停車位之所有權
    移轉登記予原告指定之第三人，但未依承諾將系爭停車位上之抵押權登記辦理塗
    銷，係屬債務不履行，經原告催告後仍不履行，原告解除系爭車位之不動產買賣
    契約，依民法第二百五十九條請求被告回復原狀返還買賣價金，應屬民事訴訟法
    第十條第二項「其他因不動產涉訟」情形，本院應有管轄權云云。惟查民事訴訟
    法第十條第二項所稱其他不動產涉訟，指同法條第一項以外，關於不動產上債權
    之訴而言，例如因借貸租賃或買賣不動產，提起之返還或交付不動產之訴，不動
    產所有權移轉登記之訴，本於不動產受損害而提起之損害賠償訴訟是 (參陳計男
    著，民事訴訟法論上，四二頁) ，而不是泛就與不動產有關之一切事項涉訟均是
    本條項規範之對象，例如因買賣不動產契約，提起請求給付價金之訴，(此類給
    付之訴，給付行為之標的或給付行為之自體，並不牽涉不動產) ，因訴訟本身只
    是因契約所請求之純粹債權訴訟，與不動產並無關涉 (如果同樣之回復原狀請求
    權，而請求返還不動產，則與不動產有關，即本條項所稱之其他因不動產涉訟)
    ，只是普通之債權訴訟，自應回歸至民事訴訟審判籍「以原就被」之原則，以保
    護被告之利益，此由民事訴訟法第十一條規定「對於同一被告因債權及擔保該債
    權之不動產物權涉訟者，得由不動產所在地之法院合併管轄。」亦可見民事訴訟
    法第十條第二項並非凡是與不動產有關之任何事項，均係該項所規範之對象，因
    為如果凡是與不動產有關之一切事項涉訟均得由不動產所在地之法院管轄，則第
    十一條之規定即成為多餘之規定，因為第十一條所稱抵押債權涉訟，既已牽涉不
    動產，以第十條第二項即可解決有關之管轄，無庸再在第十一條作規定，可見解
    釋第十條第二項並非凡有關不動產之一切事項均係本項規定之範圍。本件原告依
    回復原狀請求權，請求返還買賣價金，訴訟請求之本身與不動產並無關連，即非
    「其他與不動產有關之涉訟」，而應由被告之住居所所在地法院管轄，其向本院
    起訴，顯係違誤，爰依職權移送至有管轄之法院。
三、依首開法條裁定如主文。
中      華      民      國    九十      年      五      月      三      日
                                    臺灣士林地方法院民事第二庭
~B法      官  俞慧君
右為正本係照原本作成。
如對本裁定抗告須於裁定送達後十日內向本院提出抗告狀。
中      華      民      國    九十      年      五      月      四      日
~B法院書記官  黃建新


司法院資訊處製作；財團法人民間司法改革基金會備份。
